【裁判字號】    99,審訴,1374
【裁判日期】    990729
【裁判案由】    毒品危害防制條例
【裁判全文】
臺灣高雄地方法院刑事判決           99年度審訴字第1374號
公  訴  人  臺灣高雄地方法院檢察署檢察官
被      告  甲○○
上列被告因毒品危害防制條例案件，經檢察官提起公訴（99年度
毒偵字第1705號），嗣因被告就被訴事實為有罪之陳述，經本院
告知簡式審判之旨，並聽取公訴人及被告之意見後，合議庭裁定
由受命法官獨任依簡式審判程序審理，判決如下：
    主  文
甲○○施用第一級毒品，累犯，處有期徒刑拾月，扣案之第一級
毒品海洛因壹包（檢驗前淨重零點壹壹貳公克、檢驗後淨重零點
壹零貳公克），沒收銷燬之。又施用第二級毒品，累犯，處有期
徒刑伍月。應執行有期徒刑壹年壹月，扣案之第一級毒品海洛因
壹包（檢驗前淨重零點壹壹貳公克、檢驗後淨重零點壹零貳公克
），沒收銷燬之。
    事  實
一、甲○○前於民國90年間，因施用毒品案件，經本院裁定送勒
    戒處所施以觀察、勒戒後，認有繼續施用毒品之傾向，再以
    90年度毒聲字第684號裁定令入戒治處所施以強制戒治，於
    90年8月17日釋放出所（執行完畢日為91年2月4日），由臺
    灣高雄地方法院檢察署檢察官以91年度戒毒偵字第153號為
    不起訴處分確定。另於78年間，因肅清煙毒條例及竊盜案件
    ，分別經本院以78年度易字第1258號、78年度訴字第995 號
    判處有期徒刑2年5月、1年2月，並就上開罪刑定應執行有期
    徒刑3年6月確定，於80年4月16日縮短刑期假釋出獄，復於
    80年間，因肅清煙毒條例及竊盜案件，分別經本院以81年度
    訴字第550號、80年度訴字第2905號判處有期徒刑3年4月、
    10 月確定，嗣經裁定定應執行刑為有期徒刑3年10月，又因
    竊盜案件，經臺灣高等法院高雄分院以81年度上易字第1184
    號判處有期徒刑1年4月確定，經撤銷假釋，應執行殘刑有期
    徒刑1年4月16日，接續執行於87年5月20日因縮短刑期假釋
    出獄。又於91年間，因施用毒品案件，經本院以91年度毒聲
    字第5831號裁定令入戒治處所施以強制戒治，並經提起公訴
    ，由本院以91年度訴字第3386號判處有期徒刑9月、5月，應
    執行有期徒刑1年確定，經撤銷假釋，應執行殘刑有期徒刑2
    年10月19日，接續執行於95年6月18日縮短刑期執行完畢。
    詎甲○○不知悔改，竟分別基於施用第一級毒品海洛因及第
    二級毒品甲基安非他命之犯意，實施下列行為：
(一)、於取得第一級毒品海洛因後，於99年2月9日12時許，在高雄
    市○○區○○街109巷5號住處內，以針筒注射之方式，施用
    第一級毒品海洛因1次。
(二)、於同年2月11日14時20分許為警採尿時起回溯24小時內之某
    時許（不含公權力拘束時間），在同一地點，以玻璃球燒烤
    吸食煙霧之方式，施用第二級毒品甲基安非他命1次。嗣於
    同年2月11日中午12時許，在高雄市○○區○○街109巷口，
    因形跡可疑為警查獲，並當場扣得第一級毒品海洛因1包（
    檢驗前淨重0.112公克、檢驗後淨重0.102公克），並徵得其
    同意採尿送驗，結果呈嗎啡、可待因及甲基安非他命陽性反
    應，始悉上情。
二、案經高雄市政府警察局楠梓分局移請臺灣高雄地方法院檢察
    署檢察官偵查起訴。
    理  由
一、本件被告甲○○所犯均係死刑、無期徒刑、最輕本刑為3年
    以上有期徒刑以外之罪，其於準備程序就前揭被訴事實為有
    罪之陳述，經受命法官告知簡式審判程序之旨，並聽取其與
    公訴人之意見後，本院認無不得或不宜改依簡式審判程序進
    行之處，爰依刑事訴訟法第273條之1第1項，合議庭裁定本
    件由受命法官獨任進行簡式審判程序，合先敘明。
二、上揭事實，已據被告甲○○於本院審理中坦承不諱，並有第
    一級毒品海洛因1包扣案可憑，且其於查獲時為警所採驗之
    尿液，經送往高雄市立凱旋醫院以GC /MS方法（氣相層析/
    質譜儀法）檢驗，結果確呈第一級毒品海洛因代謝後之嗎啡
    、可待因等陽性反應及第二級毒品甲基安非他命代謝後之甲
    基安非他命陽性反應，此有高雄市立凱旋醫院99年3月15日
    濫用藥物尿液檢驗報告、毒品案嫌疑人尿液代碼與姓名對照
    表（編號D99043）各1份附卷可稽；另扣案之白色粉末袋1包
    ，確係第一級毒品海洛因（檢驗前淨重零點壹壹貳公克、檢
    驗後淨重零點壹零貳公克），此亦有高雄市立凱旋醫院99年
    3月17日濫用藥物成品檢驗鑑定書在卷可參，足認被告上開
    自白核與事證相符，自得為認定被告犯罪之依據。又被告曾
    受如事實欄所載之觀察、勒戒及強制戒治處分執行完畢後5
    年內，再犯施用毒品罪而經依法追訴處罰完畢等事實，亦有
    卷附本院院內索引卡紀錄表、臺灣高等法院被告前案紀錄表
    各1份在卷可按。按毒品危害防制條例第20條、第23條於93
    年1月9日修正施行後，將施用毒品之刑事處遇程序，區分為
   「初犯」及「五年內再犯」、「五年後再犯」3種，其立法理
    由謂：「初犯」經觀察、勒戒或強制戒治執行完畢釋放後，
   「五年內再犯」者，因其再犯率甚高，原實施之觀察、勒戒
    及強制戒治既已無法收其實效，爰依法追訴或裁定交付審理
    。至於經觀察、勒戒或強制戒治執行完畢釋放後，「五年後
    再犯」者，前所實施之觀察、勒戒或強制戒治已足以遮斷其
    施用毒品之毒癮，為期自新及協助其斷除毒癮，仍適用「初
    犯」規定，先經觀察、勒戒或強制戒治之程序。從而依修正
    後之規定，僅限於「初犯」及「五年後再犯」二種情形，始
    應先經觀察、勒戒或強制戒治程序。倘被告於5年內已再犯
    ，經依法追訴處罰，縱其第3次再度施用毒品之時間，在初
    犯經觀察、勒戒或強制戒治執行完畢釋放5年以後，已不合
    於「五年後再犯」之規定，且因已於「五年內再犯」，顯見
    其再犯率甚高，原實施觀察、勒戒或強制戒治，已無法收其
    實效，即應依該條例第10條處罰（最高法院95年第7次刑事
    庭會議決議參照）。從而，被告於前開初犯觀察、勒戒及強
    制戒治處分執行完畢釋放後「五年內再犯」施用毒品罪，並
    經依法追訴處罰執行完畢，而本件被告再度施用毒品犯行，
    已不合於「五年後再犯」之規定，揆諸前揭說明即應依毒品
    危害防制條例第10條加以處罰。職是，本件事證明確，被告
    犯行洵堪認定，應依法論科。
三、核被告所為，係犯毒品危害防制條例第10條第1項之施用第
    一級毒品罪及同條第2項施用第二級毒品罪。其為施用而持
    有第一級毒品及第二級毒品之低度行為，為施用第一級毒品
    及第二級毒品之高度行為所吸收，均不另論罪。又被告所犯
    前揭2罪犯意各別，且時間不同，應予分論併罰。再被告有
    如事實欄所記載論罪科刑執行完畢之紀錄，有臺灣高等法院
    被告前案紀錄表附卷可考，其於有期徒刑執行完畢後，5年
    內再故意犯本件法定刑均為有期徒刑以上之罪，均應依刑法
    第47條第1項分別論以累犯，並加重其刑。爰審酌被告前因
    施用毒品案件，迭經觀察、勒戒、強制戒治及法院科刑判決
    後，竟再為本件犯行，足見其惡習已深，且戒絕毒癮之意志
    不堅，未能體悟施用毒品對自己、家人造成之傷害及社會之
    負擔，自屬可議；惟念其於犯後態度良好，並能坦承犯行及
    施用毒品本質上係屬戕害自身健康之行為，尚未直接危害他
    人，反社會性程度應屬較低等一切情狀，爰量處如主文所示
    之刑，並定其應執行之刑，以資懲儆。
四、沒收部分：
    末按查獲之第一、二級毒品及專供製造或施用第一、二級毒
    品之器具，不問屬於犯人與否，均沒收銷燬之，毒品危害防
    制條例第18條第1項前段定有明文。查扣案之白色粉末袋1包
    ，經鑑定結果確係第一級毒品海洛因，業如上述，而包裝袋
    與其上殘留之毒品，已難以分析剝離，從而不問屬於犯人與
    否，爰依上開規定宣告沒收銷燬之，而鑑驗所耗損之毒品，
    既已滅失，自無庸宣告沒收銷燬。
據上論斷，應依刑事訴訟法第273條之1第1項、第299條第1項前
段，毒品危害防制條例第10條第1項、第2項、第18條第1項前段
，刑法第11條、第47條第1項、第51條第5款，判決如主文。
本案經檢察官黃齡慧到庭執行職務。
中    華    民    國    99    年    7    月    29    日
                  刑事第十庭    法  官  李代昌
以上正本證明與原本無異。
如不服本判決應於收受本判決後10日內向本院提出上訴書狀，並
應敘述具體理由，如未敘述上訴理由者，應於上訴期間屆滿後20
日內補提理由書狀於本院（均須按他造當事人之人數附繕本）「
切勿逕送上級法院」。
中    華    民    國    99    年    7    月    29    日
                                書記官  黃振祐
附錄本判決論罪科刑適用法條：
毒品危害防制條例第10條
施用第一級毒品者，處6月以上5年以下有期徒刑。
施用第二級毒品者，處3年以下有期徒刑。

司法院資訊處製作；財團法人民間司法改革基金會備份。
